臺灣臺中地方法院刑事判決　94年度易字第1372號
公　訴　人　臺灣臺中地方法院檢察署檢察官
被　　　告　乙○○
　　　　　　　　　　號8樓之1.
選任辯護人　黃振源律師
上列被告因詐欺案件，經檢察官提起公訴（九十四年度偵緝字第
五四一號），本院判決如下：
    主    文
乙○○幫助意圖為自己不法之所有，以詐術使人將本人之物交付
，處拘役拾日，如易科罰金，以佰元折算壹日。
    犯罪事實
一、乙○○明知金融機構帳戶係個人理財之重要工具，攸關個人
    財產、信用之表徵，並可預見一旦交予他人使用，即有供作
    財產犯罪用途之可能，且一般人取得他人存摺之目的在於取
    得贓款及掩飾犯行不易遭人追查，而乙○○對於提供帳戶必
    然供作不法犯罪使用一節雖無確信，但仍基於縱若取得帳戶
    之人利用其帳戶供作向他人詐欺取財時指定之帳戶使用，亦
    不違背其本意之幫助他人詐欺取財之不確定故意，於民國（
    下同）九十三年十月四日至大眾商業銀行（下簡稱大眾銀行
    ）北臺中分行申請開設帳號0000000000000號
    （起訴書誤為000000000000號）之活期儲蓄存
    款帳戶後，即於九十三年十月四日至十七日之間之不詳時間
    、地點，將前述大眾銀行之存摺、提款卡及密碼，提供予姓
    名年籍不詳之詐騙集團成員使用。該詐騙集團所屬成員取得
    乙○○前述帳戶之存摺、提款卡及密碼後，即意圖為自己不
    法之所有，於九十三年十月十七日晚上九時三十分許，發簡
    訊予甲○○詐稱其信用卡遭盜刷云云，陳宛玲於翌日（同年
    十月十八日）下午三時許撥打簡訊所留之電話號碼與該詐騙
    集團成員連絡，該成員即續向甲○○詐稱：應依其指示操作
    自動提款機，以確認是否被盜刷云云，使陳宛玲陷於錯誤，
    隨即至臺南縣仁德鄉二空郵局提款機依歹徒之指示操作，致
    分別轉出新臺幣（下同）一萬六千九百八十八元及五千六百
    元至上開乙○○之帳戶內，旋遭詐騙集團提領一空。嗣陳宛
    玲發覺存款減少，始知受騙，報警循線查獲。
二、案經臺中市警察局第五分局報請臺灣臺中地方法院檢察署檢
    察官偵查起訴。
    理    由
一、訊據被告乙○○坦承前述大眾銀行之帳戶為伊親自申辦，惟
    矢口否認有何幫助恐嚇取財之犯行，辯稱：伊原住「凱薩」
    ，在去年十月搬到與綽號「菲菲」之朋友合租之套房，伊利
    用搬家那天去開戶的，開戶後有變更過密碼，伊將密碼寫在
    存摺最後一頁右下角，嗣後即將存摺、提款卡置於一個包包
    內，沒有去動它，包包則置於一個放衣服的袋子內，袋子則
    置於所租套房之角落，伊上班很累，都沒有整理，不知道袋
    子何時不見了，被通緝時才發現不見云云。惟查：
（一）被害人陳宛玲如何遭到詐騙而操作自動提款機轉帳共二萬
      二千五百八十八元至被告上述之大眾銀行帳戶內等事實，
      業據被害人於警詢中指述綦詳（業經被告及辯護人於準備
      程序中同意作為證據），並有被害人甲○○郵局之交易明
      細表、被告之大眾銀行開戶資料（以上附於九十四年度偵
      字第五一二號卷）及大眾銀行函覆之交易明細表（九十四
      年度偵緝字第五四一號卷第二六頁）等資料在卷可稽。足
      證被告上開帳戶確已遭詐欺集團用以當作詐騙被害人匯款
      之帳戶甚明。
（二）被告對於開立該帳戶之目的為何，於準備程序時稱：因當
      時住在東山路倡和巷住處，故就近開戶，想要存錢之用，
      但還沒有存云云，審判時先稱：要上奇摩網站買東西，所
      以開戶云云，旋改稱：係因其所任職之綏遠路、太原路口
      之「八○八」卡拉ＯＫ店要求伊開設帳戶以便轉入薪水使
      用，伊之底薪三萬元，但因客戶簽帳未收之故，每月實領
      不到一萬元，因此都是領現金，未轉入帳戶云云，前後矛
      盾不一，且經本院查閱臺中地區九十三至九十四年度之電
      話號碼簿「視聽歌唱類（含ＫＴＶ、ＲＴＶ、卡拉ＯＫ）
      」結果，並無被告所稱之該店存在，被告復不能提出該店
      之正確地址、負責人姓名等以供查證，所辯實難令人採信
      。
（三）被告對於該帳戶之存摺、提款卡及密碼等物如何遺失，於
      偵查中先稱：其將該帳戶之存摺、提款卡及密碼等物均放
      在家中，不知存摺等物如何丟掉，家中尚有媽媽、弟弟、
      弟媳及兩個小孩，他們說沒有拿我的東西云云（九十四年
      度偵緝字第五四一號卷第二二頁），審判時始改稱：伊利
      用搬家那天去開戶的，開戶後即將存摺、提款卡置於一個
      包包內，包包則置於一個放衣服的袋子內，袋子則置於與
      綽號「菲菲」之朋友合租之套房之角落云云，前後亦係矛
      盾，且既係整個袋子均遺失，體積非小，被告竟毫無察覺
      ，與常情亦有違背。
（四）次查被告自稱領取金融卡後，有更改過密碼，係用其生日
      或身分證統一編號後四碼來設定，如此被告自身應能記憶
      ，無須另行寫下；縱使確實無法記憶，亦應寫在他人難以
      發現之隱密處，以防洩漏。而金融機構帳戶之存摺、提款
      卡、印章、密碼等物，應分開存放，以免一旦遺失時存款
      遭人盜領，此為金融機構一再宣導之原則。被告並非毫無
      社會知識之人，卻長期將該帳戶存摺、印章、提款卡置於
      同一個袋子內，又將密碼寫在存摺最後一頁，豈非方便他
      人盜領，此亦顯然違背常理，顯不可採。
（五）另自詐騙集團之角度而言，渠等若以竊得或拾得之帳戶作
      為犯罪工具，則帳戶所有人一旦掛失止付，渠等即無法提
      領贓款，豈非白忙一場？是以犯罪集團若非確定該帳戶之
      所有人不會報警或掛失止付，當不至於以該帳戶作為犯罪
      工具。
（六）綜上所述，被告所辯帳戶因遺失而遭詐騙集團利用云云，
      不足採信，應係被告自願提供予詐騙集團使用。而按刑法
      上之故意，可分為直接故意與不確定故意（間接故意），
      所謂「不確定故意」，係指行為人對於構成犯罪之事實，
      預見其發生而其發生並不違背其本意者，刑法第十三條第
      二項定有明文。查金融帳戶之申請甚為簡易方便，亦無信
      用問題，如有使用帳戶之需要，自可自行開戶，如非供作
      犯罪出入之帳戶或其他不法目的，應無隱匿自己名義而使
      用他人金融帳戶之必要，且邇來利用刮刮樂、退稅、求職
      等名義詐欺取財之犯罪類型層出不窮，該等犯罪多數均係
      利用人頭帳戶為之，並經媒體廣為披載，被告係成年且智
      力成熟之人，對此應知之甚詳，竟仍將伊上開銀行存摺、
      提款卡提供他人使用，足見被告有容任他人利用其帳戶犯
      詐欺取財罪之不確定故意。本件事證明確，被告乙○○犯
      行洵堪認定。
二、核被告乙○○所為，係以幫助之意思，參與詐欺取財構成要
    件以外之行為，而對詐欺取財之正犯施以助力，依刑法第三
    十條第一項之規定，係犯第三百三十九條第一項之詐欺取財
    罪之幫助犯，爰依刑法第三十條第二項之規定，按正犯之刑
    減輕之。爰審酌提供銀行帳戶供他人非法使用，助長社會犯
    罪風氣，其行為殊屬不當，犯罪後又飾詞卸責，毫無悔意，
    惟被告本身並未實際參與詐欺取財之犯行，可非難性較小，
    被告並無其他刑事案件前科，品行尚稱良好，被害人被騙款
    項為二萬餘元，金額不大等一切情狀，量處如主文所示之刑
    ，並諭知易科罰金之折算標準。
據上論斷，應依刑事訴訟法第二百九十九條第一項前段，刑法第
三百三十九條第一項、第三十條第一項、第二項、第四十一條第
一項前段，罰金罰鍰提高標準條例第一條前段、第二條，判決如
主文。
中　　華　　民　　國　　94　　年　　10　　月　　25　　日
                  刑事第六庭    審判長法　官　簡源希
                                      法　官　戴博誠
                                      法　官　林念祖
以上正本證明與原本無異。
如不服本判決，應於送達後十日內向本院提出上訴狀（須附繕本
），上訴於臺灣高等法院臺中分院。
                                      書記官　謝明倫
中　　華　　民　　國　　94　　年　　10　　月　　26　　日
附錄論罪科刑法條
中華民國刑法第三百三十九條
 (普通詐欺罪)
意圖為自己或第三人不法之所有，以詐術使人將本人或第三人之
物交付者，處五年以下有期徒刑、拘役或科或併科一千元以下罰
金（罰金業已提高為十倍）。
以前項方法得財產上不法之利益或使第三人得之者，亦同。
前二項之未遂犯罰之。
中華民國刑法第三十條
 (從犯及其處罰)
幫助他人犯罪者，為從犯。雖他人不知幫助之情者，亦同。
從犯之處罰，得按正犯之刑減輕之。
